臺灣臺南地方法院臺南簡易庭民事判決
110年度南簡字第997號
原      告  詹貴美
被      告  許庭維
訴訟代理人  吳俊賢
上列被告因過失傷害案件，經原告提起刑事附帶民事訴訟請求侵
權行為損害賠償（110年度交簡附民字第89號），經本院刑事庭
移送民事庭審理，本院於民國110年11月11日言詞辯論終結，判
決如下：
    主      文
被告應給付原告新臺幣肆萬伍仟伍佰陸拾壹元，及自民國109年1
2月29日起至清償日止，按週年利率百分之五計算之利息。
原告其餘之訴駁回。
訴訟費用由被告負擔百分之五，其餘由原告負擔。
本判決原告勝訴部分得假執行；但被告如以新臺幣肆萬伍仟伍佰
元為原告預供擔保後，得免為假執行。
原告其餘假執行之聲請駁回。
    事實及理由
一、按訴狀送達後，原告不得將原訴變更或追加他訴，但因擴張
    或減縮應受判決事項之聲明者，不在此限。民事訴訟法第43
    6條之23、第436條第2項、第255條第1項第3款定有明文。本
    件原告起訴請求被告應給付原告新臺幣（下同）425,000元
    ，及自民國109年12月24日起至清償日止，按年利率百分之
    五計算之利息；嗣於民國110年9月8日具狀擴張聲明，請求
    被告應給付原告959,028元及法定遲延利息，經核與前揭法
    條規定並無不合，應予准許，合先敘明。
二、原告起訴主張： 
（一）被告於109年4月30日11時52分許，駕駛車牌號碼0000-00
      號自用小客車，沿臺南市東區崇興路由西往東方向直行，
      行經該路段與崇聖路2段之路口處，本應注意車前狀況及
      保持安全距離，而依當時天候晴、日間自然光線，路面乾
      燥、無缺陷、無障礙物、視距良好等情狀，客觀上並無不
      能注意之情形，竟疏於注意及此，而貿然直行，適有原告
      騎乘車牌號碼000-000號普通重型機車，沿臺南市東區崇
      聖路2段由北往南方向，亦行經上開路口處，被告見狀避
      煞不及，二車發生擦撞（以下簡稱系爭交通事故），致原
      告受有頭部外傷併腦震盪、前額撕裂傷2公分及3公分、唇
      內撕裂傷1公分、右側股骨頸及股骨幹骨折、右側內踝骨
      折、右側第一腳趾及第二蹠骨骨折等傷害（以下簡稱系爭
      傷害）。爰請求被告賠償醫療費用30,000元、後續醫療費
      用10,000元、就醫交通費用5,000元、看護費用36,000元
      、薪資損失144,000元、勞動能力減損759,028元（殘廢給
      付第2-5項十三等級23.07%共計8年）及精神慰撫金20萬元
      。
（二）聲明：
　　⒈被告應賠償原告959,028元，及自109年12月24日起至清償
      日止，按年利率百分之五計算之利息。
　　⒉請准供擔保宣告假執行。
　　⒊訴訟費用由被告負擔。
三、被告抗辯：
（一）對於原告請求賠償醫療費用30,000元、看護費用36,000元
      、就醫交通費5,000元及薪資損失144,000元部分，被告不
      爭執。
（二）原告請求賠償後續治療費10,000元部分，未提出具體單據
      證明，難謂合理。
（三）原告請求精神慰撫金20萬元，實屬過高。
（四）系爭交通事故經臺南市車輛行車事故鑑定委員會鑑定結果
      ，認原告為肇事主因，被告為肇事次因，是原告於系爭交
      通事故顯與有過失，被告認原告應負擔70%之肇事責任，
      故被告之賠償責任應依過失比例酌減。
（五）依原告所受系爭傷害之病摘及X光片等顯示，腦部斷層掃
      瞄沒有出血，中樞神經亦未受損，依強制險其工作能力並
      未受到減損，故不同意原告請求賠償勞動能力減損。
（六）原告已向臺灣產物保險公司申請強制汽車責任保險金醫療
      保險給付163,131元，被告主張應予扣除。　　　　　　
（七）聲明：
　　⒈駁回原告之訴。
　　⒉訴訟費用由原告負擔。
　　⒊如受不利之判決，願供擔保，請准宣告免為假執行。
四、得心證之理由：
（一）原告前揭主張與被告間發生系爭交通事故致受有系爭傷害
　　　之事實，業據提出臺南地方檢察署檢察官109年度偵字第1
      5595號起訴書為憑，而被告所犯過失傷害之刑事案件部分
      ，經本院以110年度交簡字第949號判決判處被告「許庭維
      犯過失傷害罪，處有期徒刑貳月，如易科罰金，以新臺幣
      壹仟元折算壹日」在案，有本院前開刑事卷可稽，且為被
      告所不爭執，堪信原告此部分主張為真實。
（二）按行車速度，依速限標誌或標線之規定，無速限標誌或標
      線者，應依減速慢行之標誌、標線或號誌指示行駛；汽車
      行駛時，駕駛人應注意車前狀況及兩車並行之間隔，並隨
      時採取必要之安全措施；汽車行駛至交岔路口，其行進、
      轉彎，應遵守燈光號誌或交通指揮人員之指揮。道路交通
      安全規則第93條第1項第3款、第94條第3項及第102條第1
      項第1款分別定有明文。又特種閃光號誌各燈號顯示之意
      義如下：一、閃光黃燈表示「警告」，車輛應減速接近，
      注意安全，小心通過。二、閃光紅燈表示「停車再開」，
      車輛應減速接近，先停止於交岔路口前，讓幹線道車優先
      通行後認為安全時，方得續行。道路交通標誌標線號誌設
      置規則第211條第1項第1、2款亦定有明文。經查：
　　⒈被告駕駛自用小客車，行經閃光黃燈號誌肇事岔路口，未
      注意車前狀況，未減速慢行，致與原告發生碰撞，應認被
      告就系爭交通事故之發生為有過失。
　　⒉原告駕駛普通重型機車，行經閃光紅燈號誌肇事岔路口，
      支線道車未讓幹線道車先行，致與被告車輛發生碰撞，應
      認原告就系爭交通事故之發生亦有過失。
　　⒊系爭交通事故經臺南市車輛行車事故鑑定委員會鑑定結果
      ，認定原告駕駛普通重型機車，支線道車未讓幹線道車先
      行，為肇事主因；被告駕駛自用小客車，閃光黃燈路口，
      未注意車前狀況，未減速慢行，為肇事次因等情，有臺南
      市車輛行車事故鑑定委員會南鑑0000000案鑑定意見書（
      見交附民卷第67-68頁）在卷可憑。
　　⒋綜上，原告主張被告就系爭交通事故之發生有過失，為可
      採信。而被告抗辯原告就系爭交通事故之發生亦有過失，
      亦為可採。本院審酌系爭交通事故之發生原因，認被告係
      系爭交通事故之肇事次因，並認被告應負百分之30的肇事
      責任。
（三）次按因故意或過失，不法侵害他人之權利者，負損害賠償
      責任；不法侵害他人之身體或健康者，對於被害人因此喪
      失或減少勞動能力，或增加生活上之需要時，應負損害賠
      償責任；不法侵害他人之身體、健康、名譽、自由、信用
      、隱私、貞操，或不法侵害其他人格法益而情節重大者，
      被害人雖非財產上之損害，亦得請求賠償相當之金額，民
      法第184條第1項前段、第193條第1項、第195條第1項前段
      分別定有明文。查本件原告因被告之過失行為致發生系爭
      交通事故，並致原告受有系爭傷害之事實，自得依上開規
      定請求損害賠償，茲就原告請求之項目及金額，核列如下
      ：
    ⒈醫療費用30,000元、看護費用36,000元、就醫交通費5,000
      元及薪資損失144,000元部分，為被告所不爭執。是原告
      此部分請求，核屬有據，應予准許。
　　⒉後續醫療費用部分：原告主張後續醫療費用部分，應就其
      嗣後仍有預定之醫療計劃及其費用舉證以實其說。惟原告
      就此並未再為舉證，是原告此部分請求後續醫療費用10,0
      00元，難認有據，不應准許。
　　⒊勞動能力減損部分：原告主張因系爭傷害致喪減勞動能力
      ，依殘廢給付第2-5項十三級，請求被告賠償8年之勞能力
      減損共計759,028元云云，惟原告並未舉證證明所受之系
      爭傷害造成其8年損失23.07%工作能力。是原告此部分請
      求，既未舉證以實其說，難認有據，不應准許。
　　⒋精神慰撫金部分：按慰撫金之賠償須以人格權遭遇侵害，
      使精神上受有痛苦為必要，其核給之標準固與財產上損害
      之計算不同，然非不可斟酌雙方身分資力與加害程度，及
      其他各種情形核定相當之數額。本院審酌原告為51年5月1
      2日生，國中畢業，系爭交通事故發生前從事鐵路地下化
      工作，月收入約33,000元左右，於109年度有報稅所得147
      ,214元，名下有土地、房屋各1筆；被告為87年2月21日生
      ，於109年度有報稅所得95,200元，名下有1998年份汽車1
      輛等情，有本院依職權調取兩造稅務電子閘門財產所得調
      件明細表附卷可稽；復參酌兩造之身分、經濟能力、社會
      地位及原告所受傷害情狀等情，認原告請求精神慰撫金20
      萬元，尚屬過高，應核減為10萬元，方稱允適。是原告請
      求精神慰撫金在10萬元之範圍內，尚稱允當；而逾該數額
      之請求，則屬無據。
　　⒌原告因系爭交通事故已請領之強制責任險理賠金共計163,1
      31元乙節，有原告提出之臺灣產物保險公司強制險理賠資
      料（見本院卷第45頁）在卷可稽。則原告此部分已領之理
      賠金，應自原告得向被告請求之金額中扣除。
　　⒍綜上，原告得請求被告賠償之金額為151,869元（計算式：
      醫療費用30,000元＋看護費用36,000元＋就醫交通費用5,00
      0元＋不能工作損失（薪資損失）144,000元＋精神慰撫金10
      0,000元－已領之強制責任險理賠金163,131元＝151,869元
      ）。
（四）又按損害之發生或擴大，被害人與有過失者，法院得減輕
      賠償金額或免除之，民法第217條第1項定有明文。本院認
      被告係系爭交通事故之肇事次因，並認被告應負擔百分之
      30之過失責任，已如前述。故原告得向被告請求賠償之金
      額，自應依過失比例酌減百分之70，故原告得向被告請求
      賠償之金額為45,561元（計算式：151,869元×30%＝45,561
      元，元以下四捨五入）。是原告請求被告給付45,561元，
      核屬有據；至逾前揭範圍之請求，則屬無據。
五、綜上所述，原告依侵權行為法則請求被告給付45,561元，及
    自刑事附帶民事起訴狀繕本送達被告翌日即109年12月29日
    起至清償日止，按週年利率百分之5計算之利息，為有理由
    ，應予准許；至逾前開範圍所為之請求，為無理由，應予駁
    回。
六、按各當事人一部勝訴、一部敗訴者，其訴訟費用，由法院酌
    量情形，命兩造以比例分擔，民事訴訟法第79條定有明文。
    本院審酌前開判決結果，爰判決如主文第3項所示。
七、本判決原告勝訴部分，係就民事訴訟法第427條第1項規定之
    簡易訴訟事件所為被告敗訴之判決，應依職權宣告假執行。
    而被告陳明願供擔保以代釋明，聲請宣告免為假執行，於原
    告勝訴部分，經核尚無不合，爰酌定相當擔保金額宣告之。
八、據上論結，原告之訴為一部有理由、一部無理由，依民事訴
    訟法第436條第2項、第79條、第389條第1項第3款、第392條
    第2項，判決如主文。
中　　華　　民　　國　　110 　年　　11　　月　　25　　日
                        臺灣臺南地方法院臺南簡易庭
                              法  官  王 獻 楠
上為正本係照原本作成。
如不服本判決，應於送達後20日內，向本院提出上訴狀並表明上
訴理由，如於本判決宣示後送達前提起上訴者，應於判決送達後
20日內補提上訴理由書（須附繕本），如委任律師提起上訴者，
應一併繳納上訴審裁判費。
中　　華　　民　　國　　110 　年　　11　　月　　25　　日
                              書記官  蕭 雅 文